【裁判字號】    99,消債更,144
【裁判日期】    990917
【裁判案由】    更生
【裁判全文】
臺灣桃園地方法院民事裁定           99年度消債更字第144號
聲  請  人
即  債務人  丙○○
上列聲請人因消費者債務清理事件聲請更生，本院裁定如下：
    主  文
債務人丙○○自中華民國九十九年九月二十一日十七時起開始更
生程序。
命司法事務官進行本件更生程序。
債務人其餘聲請駁回。
    理  由
一、按法院開始更生程序之裁定，應載明其年、月、日、時，並
    即時發生效力。次按法院裁定開始更生或清算程序後，得命
    司法事務官，進行更生或清算程序，必要時，得選任律師、
    會計師或其他適當之自然人或法人一人為監督人或管理人。
    消費者債務清理條例第45條第1 項、第16條第1 項分別定有
    明文。
二、本件聲請意旨略以：聲請人現平均每月收入約為新台幣（下
    同）20,000元，實無力負擔現有債務3,265,469 元，聲請人
    前曾於民國96年1 月和最大債權銀行遠東國際商業銀行（下
    稱遠東銀行）成立協商，約定分130 期、利率6 ％、前四年
    月付15,500元、第五年起月付23,500元，後變更債務協商還
    款條件方案為自97年12月起分170 期、0 ％利率、月付10,3
    66元，聲請人依約履行18期之後，因民間債權人乙○○強制
    執行聲請人三分之一之薪資所得，導致聲請人無法負擔前揭
    協商款項，因而毀諾，實屬非可歸責於己，為此，聲起人已
    不能清償債務，遂依法聲請更生等語。
三、經查：
  (一)聲請人至99年3 月15日止積欠債務合計3,215,469 元，其中
    包括金融機構債務合計1,765,469 元（含國泰世華銀行353,
    635 元、兆豐銀行138,393 元、花旗（台灣）銀行73,302元
    、澳盛荷銀行150,474 元、渣打銀行169,396 元、新光銀行
    158,432 元、遠東銀行497,000 元、永豐銀行224,837 元）
    ，民間債權人債務部分則為1,450,000 元（含乙○○750,00
    0 元、甲○○700,000 元），而其名下除汽車1 輛，別無其
    餘無財產等情，業據聲請人提出財團法人金融聯合徵信中心
    當事人查詢個人資料（信用報告）回覆書、財政部台灣省北
    區國稅局財產歸屬資料清單、聲請人之債權人清冊、借據、
    私人借款匯款紀錄，並經本院99年9 月8 日當庭訊問聲請人
    之民間債權人乙○○、甲○○，足堪認定。
  (二)據聲請人提出之財政部台灣省北區國稅局97、98年度綜合所
    得稅各類所得資料清單、99年度1 月至99年5 月薪資帳戶出
    入明細，聲請人於97年平均每月薪資為58,337元（計算式：
    700,048 元÷12＝58,337元，小數點以下四捨五入，下同）
    ，98年平均每月薪資為40,633元（計算式：487,590 元÷12
    ＝40,633元，99年1 月至99年5 月平均每月薪資則為22,032
    元（計算式：110,161 元÷5 ＝22,032元）。聲請人稱其每
    月支出和配偶平均分擔後之房租4,604 元、生活必要費用9,
    920 元（包括每月餐費4,500 元、與配偶平均分擔後水、電
    、瓦斯、第四台、管理費2,620 元、電話費1,500 元、交通
    費800 元、其他費用500 元），並負擔2 子之扶養費共計7,
    000 元。其中聲請人除去房租後之生活必要費用為9,920 元
    部分，僅略高於行政院內政部公告之98年度台灣省平均每人
    每月生活之最低生活費9,829 元，尚屬合理。而房租4,604
    元之部分經聲請人提出房屋租賃契約書為證，應堪可信。又
    聲請人與配偶育有2 子，聲請人陳報扶養費用每月共計7,00
    0 元，尚低於前述內政部公告之98年度台灣省平均每人每月
    生活最低生活費9,829 元之標準，堪屬可採。
四、據上，聲請人現每月薪資則為99年之平均每月薪資為22,032
    元，於支付合計21,524元（計算式：4,604 元＋9,920 元＋
    7,000 元＝21,524元）之每月房租、生活必要費用、扶養費
    之後，每月僅有508 元之償債能力。聲請人前雖曾於96年1
    月與最大債權銀行遠東銀行成立協商，初始約定分130 期、
    利率6 ％、前四年月付15,500元、第五年起月付23,500元，
    後變更還款條件為自97年12月起分170 期、0 ％利率、月付
    10,366元（本院卷第17頁以下，債務協商協議書暨95年度銀
    行公會債務協商機制變更還款條件增補約據），衡聲請人以
    上述償債能力履行變更後還款條件18期（至99年6 月），方
    因民間債權人強制執行扣薪三分之一（本院卷第36頁以下，
    臺灣台北地方法院執行處執行命令）而毀諾，聲請人之毀諾
    應屬非可歸責於己之事由所致，且有不能清償債務或不能清
    償債務之虞。此外，本件另查無聲請人有消費者債務清理條
    例第6 條第3 項、第8 條或第46條各款所定駁回更生聲請之
    事由存在，則其聲請更生，應屬有據，並依首揭規定命司法
    事務官進行本件更生程序，爰裁定如主文。
五、關於保全處分部分
    按法院就更生或清算之聲請為裁定前，得因利害關係人之聲
    請或依職權，以裁定為保全債務人財產、限制債權人對於債
    務人行使債權，及停止對於債務人財產強制執行程序之保全
    處分，消費者債務清理條例第19條第1 項第1 、2 、3 款定
    有明文。另按消費者債務清理條例第48條第2 項規定，法院
    裁定開始更生程序後，對於債務人不得開始或繼續訴訟及強
    制執行程序。本件聲請人雖聲請保全處分，然揆諸前揭條文
    規定，於裁定准予更生裁定後，對於債務人之訴訟及強制執
    行程序已有明文限制，因此顯無保全必要，故聲請人該部分
    保全處分之請求，應予駁回。
中    華    民    國    99    年    9     月    17    日
              民事第一庭    法      官  郭俊德
正本係照原本作成。
本裁定不得抗告。
中    華    民    國    99    年    9     月    17    日
                            書  記  官  黃澧

司法院資訊處製作；財團法人民間司法改革基金會備份。
